臺灣高等法院民事裁定
110年度抗字第1061號
抗  告  人  李張美鳳


相  對  人  李立威  

            李艾莉  
兼上二人之 
法定代理人  盧貞伶  
上一人  之                      
代  理  人  王妤安律師
上列抗告人因與相對人等間假扣押聲明異議事件，對於中華民國
110年8月6日臺灣臺北地方法院110年度全事聲更一字第1號裁定
提起抗告，本院裁定如下：
    主  文
一、原裁定廢棄。
二、相對人於原法院之異議駁回。
三、抗告費用由相對人負擔。
    理  由
一、抗告人於原法院聲請及本院抗告意旨略以：伊係李主恩之母
    ，相對人丙○○係李主恩之配偶，相對人甲○○及乙○○係李主恩
    及丙○○之未成年子女。李主恩於民國110年1月6日往生，伊
    前以李主恩名義所開設之華泰商業銀行股份有限公司（下稱
    華泰銀行）帳號0000000000000號外匯存款帳戶（下稱系爭
    帳戶）中，尚有伊申購之「QVC可提前非累積特別股」及「
    多元醫療非累積特別股」，其等參考現值分別為美金8萬5,9
    63元及美金4萬7,726元，及經伊於110年1月8日贖回「自由
    港麥克莫蘭銅金公司債」之美金30萬8692.61元，合計美金4
    4萬2,381.61元（計算式：8萬5,963元＋4萬7,726元＋30萬869
    2.61元＝44萬2,381.61元），均係因伊與李主恩間之借名契
    約關係，而信託華泰銀行投資之財產，於李主恩往生後，借
    名契約即已終止，應由李主恩之繼承人即相對人等返還予伊
    。惟丙○○於李主恩往生後，即攜同甲○○及乙○○離開原住所，
    行蹤不明，嗣並以李主恩之繼承人（兼甲○○及乙○○之法定代
    理人）名義，向華泰銀行變更上開信託財產受益權人，自居
    為上開借名財產之實質所有權人，隨時可處分該財產，且丙
    ○○僅為受薪階級，其顯無資力足以清償系爭帳戶內之財產，
    況伊前委請律師函請相對人返還上開財產，均未獲置理，相
    對人顯有隱匿上開財產之情事，並拒絕給付及無資力清償等
    情，伊恐日後有無法受償或甚難執行之虞，為保全伊之債權
    ，伊願供擔保以補釋明之不足，而就相對人之財產於美金44
    萬2,381.61元範圍內聲請假扣押等情。原法院司法事務官以
    110年度司裁全字第353號裁准對相對人為假扣押（下稱原司
    事官處分）後，相對人提出異議，原法院以110年度全事聲
    更一字第1號裁定廢棄原司事官處分（下稱原裁定），並駁
    回抗告人之假扣押聲請，抗告人不服，提起本件抗告，請求
    廢棄原裁定，並駁回相對人於原法院之異議。
二、相對人於原法院聲明異議及於本院陳述意見意旨略以：丙○○
    於李主恩亡故後，因心神不定，亟需家人陪伴，遂攜同未成
    年子女甲○○及乙○○搬至娘家居住，而抗告人於110年1月7日
    及同年月14日以通訊軟體與伊聯繫，丙○○均有回復，仍有聯
    絡管道，且丙○○之公公即抗告人之配偶李榮顯，於110年2月
    11日農曆年節期間亦至丙○○娘家探視孫子女，並於110年6月
    間以通訊軟體與伊聯絡討論出售李主恩之車輛事宜，是相對
    人並非行蹤不明。又相對人既係李主恩之合法繼承人，則備
    妥文件即可向華泰銀行辦理帳戶繼承手續，華泰銀行回復執
    行法院稱李主恩之系爭帳戶現無信託財產受益權存在而無從
    扣押之原因，即係因系爭帳戶為死亡戶而經合法繼承後銷戶
    ，係華泰銀行辦理帳戶繼承之作業模式，非丙○○刻意操作，
    並無抗告人所稱隱匿財產情事。又抗告人聲請假扣押，應先
    就其請求及假扣押之原因盡釋明之責，倘未為任何釋明，即
    無供擔保以補釋明欠缺之餘地。因本件抗告人提起抗告後，
    仍未就其假扣押原因提出任何證據以釋明，即與假扣押之要
    件不符。抗告人提起本件抗告，顯無理由，爰於本院聲明：
    抗告駁回。
三、按債權人就金錢請求或得易為金錢請求之請求，欲保全強制
    執行者，得聲請假扣押。假扣押，非有日後不能強制執行或
    甚難執行之虞者，不得為之，民事訴訟法第522條第1項及第
    523條第1項分別定有明文。假扣押制度乃為保全債權人將來
    之強制執行，並得命其供擔保以兼顧債務人權益之保障，所
    設暫時而迅速之簡易執行程序，是上開規定所稱「有日後不
    能強制執行或甚難執行之虞」之「假扣押之原因」者，不以
    債務人浪費財產、增加負擔或將其財產為不利益之處分，致
    達於無資力之狀態，或債務人移住遠方、逃匿無蹤或隱匿財
    產等積極作為之情形為限，祇須合於該條項「有日後不能強
    制執行或甚難執行之虞」之條件，即足當之。倘債務人對債
    權人應給付之金錢債權，經催告後仍斷然堅決拒絕給付，且
    債務人已瀕臨成為無資力之情形，或其現存既有財產與債權
    人之債權相差懸殊，將無法或不足清償滿足該債權，在一般
    社會之通念上，可認其將來有不能強制執行或甚難執行之虞
    之情事時，亦應涵攝在內（最高法院110年度台抗字第586號
    裁定參照）。次按請求及假扣押之原因應釋明之。前項釋明
    如有不足，而債權人陳明願供擔保或法院認為適當者，法院
    得定相當之擔保，命供擔保後為假扣押，同法第526條第1項
    、第2項亦定有明文。所謂釋明，乃當事人提出之證據雖未
    能使法院達於確信之程度，但可使法院得薄弱之心證，信其
    事實上之主張大概為如此，即為已足。是依當事人之陳述及
    提出之相關證據，倘可使法院得薄弱之心證，信其事實上之
    主張大概為如此者，即不得謂為未釋明（最高法院109年度
    台抗字第1033號裁定參照）。倘釋明雖有不足，而債權人陳
    明願供擔保或法院認為適當者，仍得命供相當擔保以補其釋
    明之不足，准為假扣押，此觀同法第526條第1項、第2項規
    定自明（最高法院109年度台抗字第1095號裁定參照）。
四、經查：
　㈠有關本件假扣押之請求，抗告人主張李主恩名義之系爭帳戶
    中，「QVC可提前非累積特別股」及「多元醫療非累積特別
    股」（參考現值分別為美金8萬5,963元及美金4萬7,726元）
    ，及於110年1月8日贖回「自由港麥克莫蘭銅金公司債」之
    美金30萬8692.61元，均係其與李主恩間之借名契約而信託
    華泰銀行投資之財產，而於李主恩死亡後，借名契約即已終
    止，應由李主恩之繼承人即相對人等對其負返還之責等情，
    業據其提出新光人壽保險股份有限公司簡易要保書及保險契
    約終止申請書、台灣人壽保險股份有限公司終止保險契約申
    請書、李主恩名義之華泰銀行中山分行帳號0000000000000
    號帳戶、華泰銀行中和分行帳號0000000000000號帳戶及系
    爭帳戶之存摺、華泰銀行特定金錢信託投資對帳單及投資型
    商品交易授權書等為證（見原審司裁全卷第30至35、43至56
    頁），且有相對人等之戶籍謄本可稽（見本院110年度抗字
    第662號卷〈下稱前審卷〉第79、81頁），堪認抗告人就其假
    扣押請求之原因關係，已有所釋明。
　㈡有關本件假扣押之原因，抗告人主張丙○○於李主恩死亡後，
    即以李主恩之繼承人（兼甲○○及乙○○之法定代理人）名義，
    向華泰銀行變更信託財產受益權人，自居為上開財產之實質
    所有權人，其前委請律師函請相對人返還上開財產，均未獲
    置理，相對人有隱匿上開財產情事，且丙○○為受薪階級，對
    此龐大債務，顯無資力償還，遑論其未成年子女甲○○及乙○○
    ，是其恐日後有無法受償或甚難執行之虞等情，則據其提出
    110年1月27、28日之律師函及送達回執、華泰銀行之理財專
    員吳淑玲之通訊軟體通知、假扣押執行聲請狀、華泰銀行聲
    明異議狀為證（見原審司裁全卷第61至73頁、本院卷第21至
    23頁）。相對人雖稱渠等係李主恩之合法繼承人，則備妥文
    件即可向華泰銀行辦理帳戶繼承手續，系爭帳戶因經合法繼
    承後銷戶，係華泰銀行辦理帳戶繼承之作業模式，非渠等刻
    意操作，亦無抗告人所稱渠等隱匿財產情事云云。惟相對人
    除具狀坦言系爭帳戶業經合法繼承後銷戶，及陳稱其等為李
    主恩之繼承人，得依法繼承或移轉遺產等語外，並就有關系
    爭帳戶內之財產要求抗告人應另訴請求給付等語（見本院卷
    第58至59頁、前審卷第33頁、原法院110年度全事聲字第49
    號卷第21頁）。足見相對人等不僅已取得抗告人所主張系爭
    帳戶內之信託投資財產，且經抗告人催告後亦有拒絕返還之
    意。又相對人就系爭帳戶銷戶後，渠等可任意移轉該帳戶內
    財產或隨時為任何處分之行為，而令抗告人無從查知。再者
    ，相對人於向法院為陳述意見時，亦對系爭帳戶之財產之現
    況，及渠等有無清償系爭財產之資力等情，均避而不提。由
    此可見，相對人已取得系爭帳戶內之財產，但目前所在不明
    ，且因金錢之流動性高，其餘信託投資財產亦非不能提前贖
    回而變現，而均顯可在短時間內輕易變更其狀態，致無從追
    索。是參酌上情，抗告人主張相對人恐有隱匿財產及無資力
    清償債務之情事，致其將來有不能強制執行或甚難執行之虞
    ，核非全然無據。從而，堪認抗告人已對上開假扣押原因提
    出相關釋明之證據，縱有釋明不足，然依首開說明，非不得
    命渠提供相當之擔保以補足之。
五、綜上所述，抗告人就其假扣押之請求及原因，既已提出相關
    證據以釋明，縱其釋明有所不足，然抗告人已表明願供擔保
    以補釋明之不足，則其所為本件假扣押之聲請，即屬於法有
    據，應予准許，原司事官處分准許抗告人供擔保後，得對相
    對人之財產於美金44萬2,381.61元範圍內為假扣押，並無不
    合。原裁定廢棄原司事官處分，並駁回抗告人假扣押之聲請
    ，尚有未洽。抗告意旨指摘原裁定不當，聲明廢棄，為有理
    由，爰由本院將原裁定廢棄，並裁定如主文第2項所示。
六、據上論結，本件抗告為有理由，爰裁定如主文。
中　　華　　民　　國　　110 　年　　 9　　月　　 30 　日
                    民事第六庭
                        審判長法  官  陶亞琴
　　　　　　　　　　          法  官　林俊廷　　　　　　　　　　法  官  陳賢德
正本係照原本作成。
本裁定除以適用法規顯有錯誤為理由外，不得再抗告。如提起再
抗告，應於收受送達後10日內委任律師為代理人向本院提出再抗
告狀。並繳納再抗告費新臺幣１千元。
中　　華　　民　　國　　110 　年　　10　　月　　1 　　日
　　　　　　　　　　    　　　書記官  張佳樺